臺灣高等法院臺南分院交通事件裁定　　 96年度交抗字第203號
抗　告　人
即受處分人　甲○○
上列抗告人因聲明異議案件，不服臺灣雲林地方法院中華民國96
年11月8日裁定（96年度交聲字第177號）提起抗告，本院裁定如
下：
    主  文
抗告駁回。
    理  由
一、本件抗告及聲明異議意旨略以：抗告人即受處分人甲○○於
    民國96年4月15日15時30分許，駕駛其所任職之信榮水泥工
    業有限公司所有，車號816-QK號自用一般大貨車，沿臺19線
    六斗段行駛時，為嘉義縣警察局朴子分局六美派出所警員楊
    土欽攔停，以「嚴重超速，該路段限速50公里，超速60公里
    （即異議人駕車時速達110公里）」，違反道路交通管理處
    罰條例第43條第1項第2款之規定，當場對抗告人製單舉發，
    抗告人不服提出陳述，由原處分機關交通部公路總局嘉義區
    監理所雲林監理站依前述規定為由，對抗告人裁處罰鍰新臺
    幣（下同）8,000元，並依同條例第63條規定記違規點數3點
    ，且應參加道路交通安全講習在案。惟抗告人已有40年之開
    車經驗，對於路況、天氣及視線均能掌握，況該路段限速50
    公里，抗告人絕無駕車時速高達110公里，超速60公里之情
    事，抗告人於接獲罰單後即數次要求開單警員提出科學證據
    或相關數據（如照相、錄影）來證明舉發內容為真偽。再者
    依現行交通法令，依據到案申訴的日期（或申訴信寄達日期
    ）應凍結罰鍰金額，然抗告人於接獲本裁決書時，罰鍰竟已
    加倍處分，況再依同條例第63條記違規點數3點，施以道安
    講習等情。除了無端之罰鍰令人難以信服，道安講習及扣點
    等處分，無形中也增加抗告人生活之困擾，必須請假接受處
    分，另扣車牌3個月期間內無法正常駕駛車輛，會減少收入
    ，影響抗告人生計甚巨，為此請求撤銷原裁定等語。
二、按汽車駕駛人，駕駛汽車行車速度，超過規定之最高時速60
    公里以上者，處6,000元以上24,000元以下之罰鍰，並應參
    加道路交通安全講習，道路交通管理處罰條例第43條第1項
    第2款、第5項分別定有明文。經查：
（一）抗告人於上開時地駕駛前述車輛行經該路段時，為警員楊
      土欽以非照相式雷達測速儀對抗告人駕駛之車輛之進行測
      速，測得其車速達110公里，超過該路段速限50公里逾60
      公里，而予以攔停，而對抗告人開單舉發，抗告人不服提
      出陳述，由原處分機關開具裁決書為前述裁罰等情，已經
      抗告人陳述甚明，並有嘉義縣警察局96年4月15日嘉縣警
      交字第L00000000號舉發違反道路交通管理事件通知單及
      原處分機關96年9月21日雲監裁字第裁72-L00000000號違
      反道路交通管理事件裁決書各1紙在卷可稽。
（二）抗告人雖以前詞抗辯，惟查抗告人於原審調查時已承認其
      於上述時地駕駛上開車輛確有超速之違規行為，僅辯稱不
      確定有無超速60公里之情事而已（見原審卷第21頁背面、
      第22頁）。就抗告人是否有前述超過最高時速60公里以上
      之違規行為乙節，經原審傳喚承辦員警即證人楊土欽到庭
      結證稱：伊與派出所所長吳福次在上述時地執行交通稽查
      勤務時，因為當天天氣很好，視線很清楚，所以伊遠遠就
      看到抗告人駕駛上開車輛往伊等方向行駛過來，由於伊感
      覺抗告人車速很快，所以就使用規格為24.15GHz（K band
      ）非照相式雷達測速儀對抗告人駕駛前述車輛之車速進行
      測速，測得其車速達110公里，由於該路段速限為50公里
      ，抗告人已經超速60公里，所以伊等就將抗告人攔停，並
      開單舉發，伊與抗告人不認識，不會故意陷害抗告人等語
      明確（見原審卷第20-21頁）。查證人楊土欽陳稱其與抗
      告人並不認識，不會故意陷害抗告人等情在卷，且其於當
      時係值勤警員，在擔任交通稽查勤務，對有違反交通法規
      者予以開單舉發，為其職責，於原審作證時亦經具結再作
      證，本院認為證人楊土欽與抗告人並不相識，亦無仇怨，
      應無甘冒自身觸犯偽證罪之風險而設詞誣攀抗告人之理。
      查交通違規處罰目的，在於達成一定行政目的，亦即在於
      取締違法交通行為，確保交通秩序，防止交通事故發生，
      而交通違規取締，乃達成前揭行政目的必要手段。又交通
      違規取締效果為行政罰，並非如同刑罰般，採取剝奪人民
      生命、身體、自由等嚴重影響人民權益之手段，故其處罰
      本身較具輕微性，相對應證據法則，亦較為寬鬆，以符合
      相當性及比例性原則。是在取締超速違規行為時，所使用
      之科學儀器，不論係固定式或非固定式科學儀器，若該儀
      器準確度無誤，即屬合法有效之取締方式。經查證人楊土
      欽所使用之前述雷達測速儀已於95年6月27日通過經濟部
      標準檢驗局之檢定，有限期限至96年6月止，有該局95 年
      6月30日雷達測速儀檢定合格證明書1紙附卷可憑（見原審
      卷第11-12頁）。是證人楊土欽為本件舉發當時，該雷達
      測速儀尚在檢驗合格之有效期間內，其所測得之數據應屬
      準確而可採信。從而抗告人確有車速達110公里，逾路段
      速限50公里之限速而超速60公里之違規行為無訛。
（三）再按汽車駕駛人駕駛汽車之行車速度超過規定之最高速限
      60公里以上者，應吊扣該汽車牌照3個月，為道路交通處
      罰處罰條例第43條第4項所明定，此項之規定，係以車輛
      所有人為對象，以使車輛所有人勿自為或令其受僱人或借
      用人為此違規行為。查本件違規車輛之所有人，係屬抗告
      人所任職之信榮水泥工業有限公司所有，因抗告人有本件
      嚴重超速之違規行為，致該公司上開車輛之汽車牌照被吊
      扣3個月，亦屬監理機關依法所應為，抗告人以扣車牌3
      個月期間內無法正常駕駛車輛，會減少收入，影響抗告人
      生計甚巨云云，亦不足為請求撤銷原裁定之正當理由。
三、綜上所述，原審法院以原處分機關依道路交通管理處罰條例
    第43條第1項第2款之規定，並參酌違反道路交通管理事件統
    一裁罰基準表，裁處異議人罰鍰8,000元，並依同條例第63
    條第1項第3款記違規點數3點，且施以道路交通安全講習，
    於法並無不合，而駁回抗告人於原審之異議。抗告人再對原
    裁定提起抗告，指摘原裁定不當云云，本院經核原裁定認事
    用法俱無不合，本件抗告為無理由，應予駁回。
四、據上論斷，應依道路交通案件處理辦理辦法第26條，刑事訴
    訟法第412條，裁定如主文。
中　　華　　民　　國　　96　　年　　12　　月　  20　   日
                  刑事第一庭    審判長法　官  黃崑宗
                                      法　官  夏金郎
                                      法　官  王明宏
以上正本證明與原本無異。
不得再抗告。
　　　　　　　　　　　　　　　　　　　書記官  黃全忠
中　　華　　民　　國　　96　　年　　12　　月　　20　　 日
